<!-- README.md is generated from README.Rmd. Please edit that file -->

# RmecabKo [![License](http://img.shields.io/badge/license-GPL%20%28%3E=%202%29-brightgreen.svg?style=flat)](http://www.gnu.org/licenses/gpl-2.0.html) [![CRAN](http://www.r-pkg.org/badges/version/RmecabKo)](https://cran.r-project.org/package=RmecabKo) [![Downloads](http://cranlogs.r-pkg.org/badges/RmecabKo?color=brightgreen)](http://www.r-pkg.org/pkg/RmecabKo)

RmecabKo는 `mecab-ko` ([은전한닢 프로젝트](http://eunjeon.blogspot.com/))를 기반으로 한국어 문장 형태소 분석, 그리고 한국어 텍스트의 분석을 진행할 때 필요한 다른 패키지의 도움 함수를 제공하는 것을 목적으로 합니다. 

은전한닢 프로젝트가 기반으로 하고 있는 `mecab`은 일본어 형태소 분석기로, 띄어쓰기와 관계없이 형태소를 분석합니다. 인터넷에서 수집한 텍스트는 띄어쓰기에 오류가 있는 경우가 많아, 텍스트 분석을 진행할 때 은전한닢 프로젝트의 `mecab-ko`를 통해 진행하는 것이 유용할 수 있습니다.

이 패키지는 은전한닢 프로젝트의 R wrapper입니다. Mac OSX, Linux에서는 `mecab-ko`와 `mecab-ko-dic`를 먼저 설치해야 합니다. [Rcpp](http://dirk.eddelbuettel.com/code/rcpp.html)를 통해 제작했습니다. C++에서 직접 동작하므로 다른 형태소 분석기에 비해 상당히 빠릅니다. Windows에서는 VC++로 빌드한 `mecab-ko-msvc`, `mecab-ko-dic-msvc`를 system command, file I/O로 구동합니다. 따라서 Windows에서는 속도 저하가 발생합니다.

Rcpp가 VC++에서 컴파일이 되지 않는 반면, `mecab-ko`는 현재 VC++에서만 컴파일이 가능합니다. Cygwin/Mingw로 컴파일해보려 노력했지만 성공하지 못했습니다. 컴파일된 `mecab-ko-msvc`와 `mecab-ko-dic-msvc`를 `install_mecab()` 함수를 통해 원하시는 디렉터리(예, `C:/Rlibs/mecab`)에 설치한 후 사용하실 수 있습니다.

현재 라이브러리로는 사용자 사전 기능을 제공할 수 없습니다. 혹시 사용자 사전 기능이 필요하시면 새로 개발한 [`ktm`](https://github.com/junhewk/ktm)을 추천합니다. Scala 기반 Seunjeon 라이브러리를 rJava 인터페이스로 연결했어요. `RmecabKo` 만큼은 아니지만, 속도도 빠릅니다.


## Installation

17/10/6: `RmecabKo`가 **CRAN repository**에 등록되었습니다.

### Mac OSX, Linux

먼저 `mecab-ko`를 [Bitbucket repository](https://bitbucket.org/eunjeon/mecab-ko)에서 설치합니다.

`mecab-ko` 소스를 [Download page](https://bitbucket.org/eunjeon/mecab-ko/downloads/)에서 다운로드할 수 있습니다. 다음,

Mac OSX terminal에서:

```{shell mecab-ko-installation-on-mac, eval=FALSE}
$ tar zxfv mecab-ko-XX.tar.gz
$ cd mecab-ko-XX
$ ./configure 
$ make
$ make check
$ sudo make install
```

Linux에서:

```{shell mecab-ko-installation-on-linux, eval=FALSE}
$ tar zxfv mecab-ko-XX.tar.gz
$ cd mecab-ko-XX
$ ./configure 
$ make
$ make check
$ su
# make install
```

`mecab-ko` 설치 후, github을 통해 RmecabKo 패키지를 설치하실 수 있습니다.

```{r gh-installation, eval = FALSE}
install.packages("RmecabKo")

# or,
# install.packages("devtools")
devtools::install_github("junhewk/RmecabKo")
```

한국어 문장 분석을 위해서는 `mecab-ko-dic` 또한 설치해야 합니다.

<del>`mecab-ko-dic` 설치를 위한 `install_dic` 함수를 추가했습니다(현재 Github version에만 적용). 현재 사용자 사전 기능 추가를 위해 작업 중이며, 사용사 사전을 사용하기 위해서는 `mecab-ko-dic` source를 `make`를 통해 build 해놓아야 합니다. `install_dic`은 package directory에 `mecab-ko-dic` 최신 버전을 받아 시스템에 설치하며, 이전의 `mecab-ko-dic`은 삭제합니다. 추후 Windows 10 Linux subsystem에서도 동일하게 작동할 수 있도록 확장할 예정입니다.</del>

사용자 사전 기능 구축을 위해서는 R에서 root 권한을 필요로 합니다. 이 쪽으로 개발을 진행하다가, 보안 문제로 추천되지 않는다는 의견을 얻어 중단합니다. `mecab-ko-dic` 설치와 사용자 사전 추가는 [Bitbucket](https://bitbucket.org/eunjeon/mecab-ko-dic)을 참조해 주세요.

### Windows

윈도우의 경우, `install_mecab(mecabLocation)`을 통해 `mecab-ko` binary를 설치합니다. 꼭 설치 디렉터리를 지정해주셔야 합니다.

```{r gh-installation-windows, eval=FALSE}
install.packages("RmecabKo")
install_mecab("C:/Rlibs/mecab")

# or,
# install.packages("devtools")
devtools::install_github("junhewk/RmecabKo")
install_mecab("D:/Rlibs/mecab")
```

*김영우님 도움*으로 windows 인코딩 문제를 해결했습니다. 감사합니다.

* install_mecab() 함수가 subdirectory를 생성하지 못하던 것을 수정했습니다.
* 한글 윈도우 인코딩에 맞춰서 출력할 수 있도록 현재 작업 중입니다. <del>일단, 시스템 인코딩이 `CP949` 인 경우, 자료를 `CP949`로 변환하여 출력하도록 수정했습니다.</del> character의 인코딩 추측 함수를 활용해서, seamless한 분석 환경을 제공하도록 하겠습니다.

## Example

`pos`, `nouns` 함수를 제공합니다. 두 함수 모두 **문자열 벡터**를 입력값으로 받습니다. (0.1판의 리스트에서 변경하였습니다. 혼동을 드려 죄송합니다.)

tokenizers 함수를 추가했습니다. `token_morph`, `token_words`, `token_nouns`, `token_ngrams`의 네 가지 함수를 제공합니다. tidy data analysis를 위해, `tidytext`의 `unnest_tokens` 함수와 함께 사용할 수 있도록 결과를 리스트 형태로 반환합니다.

`stopwords_ko` 자료를 추가했습니다. 전체 형태소 추출 시 불용어를 제외할 때 사용할 수 있습니다. 현재 작업중으로, 단어 목록을 계속 추가해 나갈 예정입니다. 또한, 사용자 불용어를 쉽게 추가할 수 있도록 함수 형태로 전환할 예정입니다. 현재는 `stopwords_ko`로 불러올 수 있습니다.

* `pos`는 문장 전체의 형태소 태깅을 제공합니다.
* `nouns`는 명사만 추출하여 제공합니다.
* tokenizers는 형태소 전체, 실질형태소, 명사형의 형태소 토큰과 이 토큰의 n-gram 형태를 제공합니다.

```{r example}
library(RmecabKo)
pos("안녕하세요.")
pos(c("안녕하세요.", "은전한닢 프로젝트 R wrapper입니다."))
nouns("안녕하세요.")
nouns(c("안녕하세요.", "은전한닢 프로젝트 R wrapper입니다."))

txt <- c("안녕하세요.", "은전한닢 프로젝트 R wrapper입니다.")

token_words(txt)
token_ngrams(txt, n = 2L)

library(tidyverse)
library(tidytext)

df <- data_frame(txt = c("안녕하세요.", "은전한닢 프로젝트 R wrapper입니다."))
df %>% 
  unnest_tokens(word, txt, tokens = token_morph) %>% # 전체 형태소 추출
  anti_join(stopwords_ko) # 불용어 제외

df %>% 
  unnest_tokens(word, txt, tokens = token_ngrams, n = 2L)
```

[Github wiki](https://github.com/junhewk/RmecabKo/wiki)를 단장 중에 있습니다. 분석 사례와 적용 방법을 추가할 예정입니다.


## Author

김준혁 (junhewk.kim@gmail.com)


## Thanks to and Contributor

* [은전한닢 프로젝트(이용운, 유영호)](http://eunjeon.blogspot.com/): `mecab` 한국어 fork 
* [윤원섭](https://www.github.com/Pusnow): `mecab-ko-msvc`, `mecab-ko-dic-msvc` VC++ 빌드


### TODO

1. <del>윈도우에서 구동 (`mecab-ko-msvc`): 제가 윈도우를 설치하지 않아 테스트를 하기가 어렵습니다. 도와주실 분을 찾습니다.</del>
2. <del>사전 설치 디렉트로 환경 변수로 옮기고 수정할 수 있도록 변경</del>
3. 자료형 추가
4. <del>`mecab-ko-msvc`, `mecab-ko-dic-msvc` 설치 스크립트 제공 (Windows)</del>
5. <del>`mecab-ko-dic` 설치 스크립트 제공 (Mac OSX, Linux)</del>
6. <del>User Dictionary 함수 추가</del> 더 진행하지 않습니다.
7. <del>다른 패키지 호환 함수 제공 (예, `tidytext` tokenizer 등)</del>


### License

GPL (>= 2)