<!-- README.md is generated from README.Rmd. Please edit that file -->

# RmecabKo [![License](http://img.shields.io/badge/license-GPL%20%28%3E=%202%29-brightgreen.svg?style=flat)](http://www.gnu.org/licenses/gpl-2.0.html) [![CRAN](http://www.r-pkg.org/badges/version/RmecabKo)](https://cran.r-project.org/package=RmecabKo) [![Downloads](http://cranlogs.r-pkg.org/badges/RmecabKo?color=brightgreen)](http://www.r-pkg.org/pkg/RmecabKo)

*19/3/26: `RcppMeCab`을 import하여 동작하는 방식으로 변경하였습니다.*

RmecabKo는 `mecab-ko` ([은전한닢 프로젝트](http://eunjeon.blogspot.com/))를 기반으로 한국어 문장 형태소 분석, 그리고 한국어 텍스트의 분석을 진행할 때 필요한 다른 패키지의 도움 함수를 제공하는 것을 목적으로 합니다. 

은전한닢 프로젝트가 기반으로 하고 있는 `mecab`은 일본어 형태소 분석기로, 띄어쓰기와 관계없이 형태소를 분석합니다. 인터넷에서 수집한 텍스트는 띄어쓰기에 오류가 있는 경우가 많아, 텍스트 분석을 진행할 때 은전한닢 프로젝트의 `mecab-ko`를 통해 진행하는 것이 유용할 수 있습니다.

이 패키지는 은전한닢 프로젝트의 R wrapper입니다. Mac OSX, Linux에서는 `mecab-ko`와 `mecab-ko-dic`를 먼저 설치해야 합니다. [Rcpp](http://dirk.eddelbuettel.com/code/rcpp.html)를 통해 제작했습니다. C++에서 직접 동작하므로 다른 형태소 분석기에 비해 상당히 빠릅니다.

## Installation

17/10/6: `RmecabKo`가 **CRAN repository**에 등록되었습니다.

### Mac OSX, Linux

먼저 `mecab-ko`를 [Bitbucket repository](https://bitbucket.org/eunjeon/mecab-ko)에서 설치합니다.

`mecab-ko` 소스를 [Download page](https://bitbucket.org/eunjeon/mecab-ko/downloads/)에서 다운로드할 수 있습니다. 다음,

Mac OSX terminal에서:

```{shell mecab-ko-installation-on-mac, eval=FALSE}
$ tar zxfv mecab-ko-XX.tar.gz
$ cd mecab-ko-XX
$ ./configure 
$ make
$ make check
$ sudo make install
```

Linux에서:

```{shell mecab-ko-installation-on-linux, eval=FALSE}
$ tar zxfv mecab-ko-XX.tar.gz
$ cd mecab-ko-XX
$ ./configure 
$ make
$ make check
$ su
# make install
```

`mecab-ko` 설치 후, github을 통해 RmecabKo 패키지를 설치하실 수 있습니다.

```{r gh-installation, eval = FALSE}
install.packages("RmecabKo")

# or,
# install.packages("devtools")
devtools::install_github("junhewk/RmecabKo") # developmental version using RcppMeCab
```

한국어 문장 분석을 위해서는 `mecab-ko-dic` 또한 설치해야 합니다.

### Windows

윈도우의 경우, `install_mecab(mecabLocation)`을 통해 `mecab-ko` binary를 설치합니다. 꼭 설치 디렉터리를 지정해주셔야 합니다.

```{r gh-installation-windows, eval=FALSE}
install.packages("RmecabKo")
install_mecab("C:/Rlibs/mecab")

# or,
# install.packages("devtools")
devtools::install_github("junhewk/RmecabKo")
install_mecab("D:/Rlibs/mecab")
```

* install_mecab() 함수가 subdirectory를 생성하지 못하던 것을 수정했습니다.

## Example

`pos`, `nouns` 함수를 제공합니다. 두 함수 모두 **문자열 벡터**를 입력값으로 받습니다. 입력받은 텍스트는 강제로 UTF-8으로 변경하여 분석 진행합니다.  

tokenizers 함수를 추가했습니다. `token_morph`, `token_words`, `token_nouns`, `token_ngrams`의 네 가지 함수를 제공합니다. tidy data analysis를 위해, `tidytext`의 `unnest_tokens` 함수와 함께 사용할 수 있도록 결과를 리스트 형태로 반환합니다.

* `pos`는 문장 전체의 형태소 태깅을 제공합니다.
* `nouns`는 명사만 추출하여 제공합니다.
* tokenizers는 형태소 전체, 실질형태소, 명사형의 형태소 토큰과 이 토큰의 n-gram 형태를 제공합니다.

```{r example}
library(RmecabKo)
pos("안녕하세요.")
pos(c("안녕하세요.", "은전한닢 프로젝트 R wrapper입니다."))
nouns("안녕하세요.")
nouns(c("안녕하세요.", "은전한닢 프로젝트 R wrapper입니다."))

txt <- c("안녕하세요.", "은전한닢 프로젝트 R wrapper입니다.")

token_words(txt)
token_ngrams(txt, n = 2L)

library(tidyverse)
library(tidytext)

df <- data_frame(txt = c("안녕하세요.", "은전한닢 프로젝트 R wrapper입니다."))
df %>% 
  unnest_tokens(word, txt, tokens = token_morph) %>% # 전체 형태소 추출
  anti_join(stopwords_ko) # 불용어 제외

df %>% 
  unnest_tokens(word, txt, tokens = token_ngrams, n = 2L)
```

[Github wiki](https://github.com/junhewk/RmecabKo/wiki)를 단장 중에 있습니다. 분석 사례와 적용 방법을 추가할 예정입니다.


## Author

김준혁 (junhewk.kim@gmail.com)


## Thanks to and Contributor

* [은전한닢 프로젝트(이용운, 유영호)](http://eunjeon.blogspot.com/): `mecab` 한국어 fork 
* [윤원섭](https://www.github.com/Pusnow): `mecab-ko-msvc`, `mecab-ko-dic-msvc` VC++ 빌드


### TODO


### License

GPL (>= 2)